臺灣高雄地方法院刑事判決　　　　　　100年度審訴字第176號
公　訴　人　臺灣高雄地方法院檢察署檢察官
被　　　告　謝正陽
上列被告因違反毒品危害防制條例案件，經檢察官提起公訴（99
年度毒偵字第6449號），嗣因被告就被訴事實為有罪陳述，經本
院告知簡式審判程序意旨並聽取公訴人及被告之意見後，本院合
議庭裁定由受命法官獨任依簡式審判程序審理，判決如下：
    主  文
謝正陽施用第一級毒品，累犯，處有期徒刑拾月。扣案之注射針
筒壹支及鎂鈉水壹瓶，均沒收。
    事  實
一、謝正陽前於民國89年間因施用毒品案件，經本院裁定送觀察
    、勒戒後，認有繼續施用毒品之傾向，再以89年度毒聲字第
    2527號裁定令入戒治處所施以強制戒治，嗣經本院裁定停止
    戒治及撤銷停止戒治，於90年4 月25日因強制戒治執行完畢
    釋放出所，由臺灣高雄地方法院檢察署檢察官以90年度戒毒
    偵字第590 號為不起訴處分確定。又於前揭強制戒治執行完
    畢後5 年內之92年間，因施用毒品案件，經本院裁定送強制
    戒治，並以92年度訴字第1258號判處有期徒刑10月確定。另
    於92年間因贓物、竊盜案件，經本院以92年度易字第488 、
    1210號分別判處有期徒刑1 年2 月、8 月確定，與前開有期
    徒刑10月定應執行刑為有期徒刑2 年5 月，於94年11月10日
    假釋出監並付保護管束。於假釋期間又再犯施用毒品案件，
    經臺灣高等法院高雄分院以95年度上訴字第1160號判處有期
    徒刑10月確定，上開假釋因而遭撤銷，嗣後另犯搶奪、竊盜
    案件，經本院以95年度訴字第2726號、95年度簡上字第889
    號分別判處有期徒刑8 月、9 月確定，此三罪並經本院以96
    年度聲減字第2761號裁定減刑及定應執行刑為有期徒刑1 年
    。又犯施用毒品案件，經本院以96年度訴字第934 號判處有
    期徒刑7 月確定，並以96年度聲減字第2761號裁定減刑為有
    期徒刑3 月15日，與前揭應執行刑有期徒刑1 年、上開假釋
    經撤銷後之殘刑5 月8 日接續執行，於97年5 月21日縮刑期
    滿執行完畢。
二、謝正陽猶不知悔改，仍未戒絕毒癮，復基於施用第一級毒品
    之犯意，於99年9 月21日下午1 時許，在其位於高雄縣鳳山
    市（現改制為高雄市鳳山區，下同）平等路109 巷34號住處
    房間內，以將第一級毒品海洛因摻鎂鈉水置於針筒內注射之
    方式，施用海洛因1 次。嗣於99年9 月23日上午11時30分許
    ，在高雄縣鳳山市○○○路及光遠路路口，因其騎乘普通重
    型機車左顧右盼、形跡可疑，而為警攔查，發現其有多項毒
    品前科，經徵得其同意後執行搜索，在其外套左邊口袋內扣
    得其所有預備供施用海洛因之注射針筒1 支及鎂鈉水1 瓶，
    復經其同意採尿送驗後，結果呈嗎啡陽性反應，始悉上情。
三、案經高雄縣政府警察局鳳山分局（現改制為高雄市政府警察
    局鳳山分局，下同）移送臺灣高雄地方法院檢察官偵查起訴
    。
    理  由
一、本件被告謝正陽所犯係死刑、無期徒刑、最輕本刑為3 年以
    上有期徒刑以外之罪，其於準備程序中就被訴事實為有罪之
    陳述，經法官告知簡式審判程序之旨，並聽取公訴人及被告
    意見後，本院合議庭裁定由受命法官獨任進行簡式審判程序
    ，合先敘明。
二、上揭犯罪事實業據被告坦承不諱，且被告為警查獲後，經採
    集其尿液送驗結果，呈現嗎啡陽性反應，有高雄縣政府警察
    局鳳山分局偵辦毒品案件嫌疑人尿液採集編號對照表、台灣
    檢驗科技股份有限公司99年10月6 日編號KH/2010/00000000
    號濫用藥物檢驗報告各1 份在卷可稽（見警卷第3 、10頁）
    ，此外，復有扣案之注射針筒1 支及鎂鈉水1 瓶可資佐證，
    足見被告之任意性自白與事實相符，得為認定被告犯罪之依
    據。是以，被告上開施用第一級毒品之犯行，堪以認定。
三、按海洛因係毒品危害防制條例第2 條第2 項第1 款所稱之第
    一級毒品，依法不得持有、施用。次按毒品危害防制條例於
    92年7 月9 日修正公布，自93年1 月9 日施行，其中第20條
    、第23條將施用毒品之刑事處遇程序，區分為「初犯」及「
    5 年內再犯」、「5 年後再犯」。依其立法理由之說明：「
    初犯」，經觀察、勒戒或強制戒治後，應為不起訴處分或不
    付審理之裁定；經觀察、勒戒或強制戒治執行完畢釋放後，
    「5 年內再犯」者，因其再犯率甚高，原實施之觀察、勒戒
    及強制戒治既已無法收其實效，爰依法追訴或裁定交付審理
    。至於經觀察、勒戒或強制戒治執行完畢釋放後，「5 年後
    再犯」者，前所實施之觀察、勒戒或強制戒治已足以遮斷其
    施用毒品之毒癮，為期自新及協助其斷除毒癮，仍適用「初
    犯」規定，先經觀察、勒戒或強制戒治之程序。從而依修正
    後之規定，僅限於「初犯」及「5 年後再犯」二種情形，始
    應先經觀察、勒戒或強制戒治程序。倘被告於5 年內已再犯
    ，經依法追訴處罰，縱其第3 次（或第3 次以上）再度施用
    毒品之時間，在初犯經觀察、勒戒或強制戒治執行完畢釋放
    5 年以後，已不合於「5 年後再犯」之規定，且因已於「5
    年內再犯」，顯見其再犯率甚高，原實施觀察、勒戒或強制
    戒治，已無法收其實效，即應依該條例第10條處罰（最高法
    院95年度第7 次刑事庭會議決議、98年度台非字第211 號判
    決意旨、臺灣高等法院暨所屬法院98年法律座談會刑事類提
    案第18號審查意見參照）。查本件被告有如事實欄所載，受
    強制戒治執行完畢釋放後5 年內，又於92年間因施用毒品案
    件，經本院以92年度訴字第1258號判處有期徒刑10月確定之
    事實，有臺灣高等法院被告前案紀錄表1 份在卷可憑，足認
    其再犯率甚高，原實施強制戒治程序，顯無法遮斷其毒癮而
    收其實效，則其於前揭時、地再度施用海洛因之犯行，即非
    屬該條例第20條第3 項所稱「5 年後再犯」之情形，揆諸前
    揭最高法院決議意旨，自應依該條例第10條之規定予以追訴
    處罰。從而，本件事證明確，被告涉犯毒品危害防制條例第
    10條第1 項之罪，應堪認定。
四、核被告所為，係犯毒品危害防制條例第10條第1 項之施用第
    一級毒品罪，其為施用而持有第一級毒品海洛因之低度行為
    ，應為其施用之高度行為所吸收，不另論罪。又被告有如事
    實欄所載，受有期徒刑執行完畢之事實，有臺灣高等法院被
    告前案紀錄表附卷可參，其受徒刑之執行完畢，5 年內故意
    再犯本件有期徒刑以上之罪，為累犯，應依刑法第47條第1
    項加重其刑。爰審酌被告前有多次施用毒品前科，其經觀察
    、勒戒、強制戒治及刑之執行後，仍未能徹底戒絕毒品，再
    犯本件施用第一級毒品罪，顯見其無戒毒悔改之意，且其施
    用毒品造成家庭負擔，對國家、社會治安具有潛在危險及影
    響，行為實有不該，惟念及其本次施用毒品，戕害一己之身
    體健康，尚無證據證明其於施用毒品後犯案害及他人，且於
    本院審理時尚能坦承犯行，並考量其犯罪動機、目的、所生
    危害，及其自稱國中畢業、現在市場賣菜、月收入約新臺幣
    2 萬多元、家庭經濟狀況勉持等一切情狀（見本院卷第35頁
    、警卷第1 頁調查筆錄受詢問人欄），量處如主文所示之刑
    ，以示懲儆。扣案之注射針筒1 支及鎂鈉水1 瓶，均為被告
    所有，預備供施用毒品所用之物，業據其陳明在卷（見本院
    卷第33頁），爰均依刑法第38條第1 項第2 款規定，宣告沒
    收。
據上論斷，應依刑事訴訟法第299 條第1 項前段、第273 條之1
第1 項，毒品危害防制條例第10條第1 項，刑法第11條前段、第
47條第1 項、第38條第1 項第2 款，判決如主文。
本案經檢察官王兆琳到庭執行職務。
中    華    民    國    100   年    3    月     3     日
                      刑事第十庭      法  官  周佳佩
以上正本證明與原本無異。
如不服本判決應於收受判決後10日內向本院提出上訴書狀，並應
敘述具體理由。其未敘述上訴理由者，應於上訴期間屆滿後20日
內向本院補提理由書（均須按他造當事人之人數附繕本) 「切勿
逕送上級法院」。
中    華    民    國    100   年    3    月     3     日
                                       書記官  李承悌
附錄本案論罪科刑法條：
毒品危害防制條例第10條第1 項
施用第一級毒品者，處6 月以上5 年以下有期徒刑。